【裁判字號】    99,聲再,497
【裁判日期】    991231
【裁判案由】    傷害
【裁判全文】
臺灣高等法院刑事裁定                 99年度聲再字第497號
再審聲請人
即受判決人  張然貿
上列聲請人因過失傷害案件，對於本院99年度上易字第2068號，
中華民國99年11月12日確定判決（臺灣臺北地方法院99年度易字
第1326號、臺灣臺北地方法院檢察署99年度調偵字第388號、99
年度偵字第8782號），聲請再審，本院裁定如下：
    主  文
再審之聲請駁回。
    理  由
一、聲請意旨略以：聲請人即被告張然貿因抗議管理員未依時上
    班時，突遭楊壽郎掐住其脖子，其基於本能反應才以雙手擋
    開楊壽郎，但因呼吸困難無法施用，最後還是靠第三人黃進
    興幫忙架開楊壽郎，其事前並無挑釁或攻擊楊壽郎之行為，
    且既係楊壽郎先動手攻擊其本人，其隨後推開楊壽郎之行為
    自應屬正當防衛，而證人張謝鳳、黃進興亦可證明其僅有推
    開楊壽郎之行為，並未與楊壽郎發生爭執。參以楊壽郎指述
    遭其當時之動作，或稱揮手、或稱抓傷、或稱拉扯，楊壽郎
    供詞顯有不一之情，加上楊壽郎曾有多次尋其麻煩之情形，
    益見楊壽郎之指述，內容未必為真。再者，楊壽郎所提出之
    受傷照片，係於案發後數月始提出，而照片上所示之傷痕呈
    粗大、塊狀、出血之情況，與楊壽郎指述遭其以指甲抓傷，
    顯然不符，且該照片復無醫師出具之驗傷單足佐，自難採信
    。況且，現場除其本人外，證人黃進興、林翠琴亦有出手阻
    止或拉開楊壽郎之行為，縱認楊壽郎有受傷，亦無法認定係
    其行為所致。原判決未衡及上情，復未審酌證人張謝鳳、黃
    進興有利於其之證詞，仍以楊壽郎先後不一之指述及所提出
    之照片，作為認定其有罪之證據，顯有悖於採證法則，亦有
    重要證據漏未審酌之違誤。綜上，爰依刑事訴訟法第421條
    規定，聲請再審云云。
二、按刑事訴訟法第421條規定，不得上訴於第三審法院之案件
    ，除前條規定外，其經第二審確定之有罪判決，如就足生影
    響於判決之重要證據漏未審酌者，亦得為受判決人之利益，
    聲請再審。所謂漏未審酌乃指第二審判決前已發現而提出之
    證據，未予審酌而言，苟被捨棄之證據，已於理由內敘明其
    捨棄之理由者，即非漏未審酌。又所謂重要證據，必須該證
    據已足認定受判決人應受無罪、或免訴、或輕於原審所認定
    之罪名方可，如不足以推翻原審所認定罪刑之證據，即非足
    生影響於原判決之重要證據。另法院認為無再審理由者，應
    以裁定駁回之，經前項裁定後，不得更以同一原因聲請再審
    ，刑事訴訟法第434條定有明文。
三、經查：
  (一)觀諸原判決係以告訴人楊壽郎之指述、證人張謝鳳、林翠琴
    等人之證述及楊壽郎提出之手腕受傷照片等證據，作為認定
    聲請人過失傷害之論罪基礎，雖聲請人質疑楊壽郎指述及所
    提受傷照片之證明力，然原判決對於上開證據既已有審酌，
    縱其結論非為聲請人所認同，仍非屬「漏未審究」之情形。
  (二)至於聲請人另主張原判決對於證人張謝鳳、黃進興等重要證
    據漏未審究云云，然衡以原判決對於證人張謝鳳之證詞已有
    審酌，復就聲請人所辯係正當防衛或聲請傳訊證人黃進興等
    節，亦說明不予採信或無庸調查之理由，是聲請人上開所辯
    ，容有誤解。何況，對照臺灣臺北地方法院所為第一審判決
    書所載，證人黃進興於原審審理時，已證稱：他們二人一開
    始發生衝突時伊沒有看到，伊看到是他們二人打到伊公司大
    門口時，伊看到楊壽郎把張然貿推到伊公司門口屏風等語，
    可知楊壽郎以左手掐住聲請人脖子之前，楊壽郎與聲請人已
    在爭執中，益見聲請人辯稱楊壽郎係突然出現猛力掐住其脖
    子云云，要與事實不符，縱認原判決未審究證人黃進興之證
    言，亦難認該證人之證言，係足以作為有利聲請人之重要證
    據。
  (三)綜上，因認本件聲請再審，為無理由，應予駁回。
據上論斷，應依刑事訴訟法第433條、第434條第1項規定，裁定
如主文。
中    華    民    國    99    年    12    月    31    日
                  刑事第二庭審判長法  官  洪光燦
                                  法  官  李麗玲
                                  法  官  林恆吉
以上正本證明與原本無異。
不得抗告。
                                  書記官  陳盈璇
中    華    民    國   100    年    1     月    4     日

司法院資訊處製作；財團法人民間司法改革基金會備份。
